臺灣臺中地方法院民事裁定　　　　　100年度司養聲字第273號
聲　請　人
即　收養人　賀安德即Jan A.
　　　　　　卓莉娜即Lena .
共同代理人　丁文惠
聲　請　人
即被收養人　梁維心
法定代理人　梁秀媛
上　一　人
代　理　人　游佳雯
上列當事人間聲請收養認可事件，本院裁定如下：
    主  文
賀安德即Jan Anders Jemta Hellman、卓莉娜即Lena Maria
Jemta於民國一○○年八月十九日共同收養梁維心為養女，應予
認可。
程序費用由聲請人負擔。
    理  由
一、按民法第1079條所定認可收養子女事件，由收養人住所地之
    法院管轄；收養人在中華民國無住所者，由被收養人住所地
    或所在地之法院管轄，非訟事件法第133條定有明文。本件
    聲請人即收養人賀安德即Jan Anders Jemta Hellman、卓莉
    娜即Lena Maria Jemta為瑞典國籍人民，在中華民國地區並
    無設籍及住所，而被收養人梁維心則住在臺中市○區○○○
    街18之1號5樓，有戶籍謄本在卷可稽。揆之上開說明，本院
    自有管轄權，先予敘明。
二、次按收養事件，其中一方為外國人者，依涉外民事法律適用
    法第54條第1項之規定，收養之成立及終止，依各該收養者
    、被收養者之本國法。本件收養人賀安德、卓莉娜均為瑞典
    國籍人民，而被收養人梁維心為中華民國人民，揆諸上開規
    定，即應適用瑞典國有關收養成立之法律規定及我國法。依
    我國民法之規定，夫妻收養子女時，應共同為之；子女被收
    養時，應得其父母同意。前項同意應作成書面並經公證。但
    已向法院聲請收養認可者，得以言詞向法院表示並記明筆錄
    代之；被收養者未滿7歲時，應由其法定代理人代為並代受
    意思表示。被收養者之父母已依前二項規定以法定代理人之
    身分代為並代受意思表示時，得免依前條規定為同意；收養
    應以書面為之，並向法院聲請認可。收養有無效、得撤銷或
    違反其他法律規定者，法院應不予認可；法院為未成年人被
    收養之認可時，應依養子女最佳利益為之；收養自法院認可
    裁定確定時，溯及於收養契約成立時發生效力，民法第1074
    條本文、第1076條之1第1項本文、第2項、第1076 之2第1、
    3項、第1079條、第1079條之1、第1079條之3本文分別定有
    明文。另依瑞典國有關子女與父母法條（1949：381）第4章
    第1條前段、第3條本文、第4條、第5條、第5條A前段、第10
    條後段規定，凡年滿25歲者可經法院核准後進行收養；夫妻
    除非共同申請，否則不得進行收養；非夫妻之兩人不可進行
    收養；年滿12歲者，需本人同意才可被收養；未滿18歲者不
    可在無父母同意下被收養；若被收養人不滿18歲，則法院需
    取得收養人居住地之社會福利委員會及孩童監護人居住地之
    社會福利委員會之意見。
三、本件聲請意旨略以：收養人賀安德（男、西元1963年7月2日
    生）及卓莉娜（女、西元1965年5月3日生）係瑞典國籍夫婦
    ，渠等於民國（以下未標明年別者，均同）100年8月19日與
    被收養人梁維心（女、94年9月1日生），經由被收養人法定
    代理人即生母梁秀媛代為並代受意思表示，雙方簽訂書面收
    養契約，由收養人收養被收養人為養女，再依民法第1079條
    第1項規定聲請鈞院認可等語。並提出經瑞典外交部及駐瑞
    典臺北代表團驗證之收出養同意契約書、授權書、瑞典國關
    於收養相關法令條文（原文暨譯本）、收養人自我介紹信（
    原文暨譯本）、瑞典社會福利局收養認可證明書（原文暨譯
    本）、瑞典社會福利委員會收養認可會議紀錄（原文暨譯本
    ）、收養人家庭訪視報告（原文暨譯本）、收養人推薦信（
    原文暨譯本）、收養人家庭訪視報告補充資料（原文暨譯本
    ）、收養人健康狀況證明書（原文暨譯本）、收養人不孕檢
    查報告（原文暨譯本）、收養人在職及收入證明（原文暨譯
    本）、收養人稅務資料（原文暨譯本）、收養人銀行對帳單
    （原文暨譯本）、收養人財產細目（原文暨譯本）、收養人
    警察刑事紀錄證明（原文暨譯本）、收養人人口登記摘錄資
    料（原文暨譯本）、結婚證明書（原文暨譯本）、收養人護
    照首頁（原文影本暨譯本）、瑞典政府授權收養機構CAA-A
    證明書（原文影本暨譯本）、瑞典收養法令（原文影本暨譯
    本）等為證。
四、經查:
  (一)本件被收養人梁維心（94年9月1日生）係未滿7歲之未成年
    人（父不詳），已由其法定代理人即生母梁秀媛代為並代受
    意思表示，於100年8月19日與收養人簽立書面契約，收養人
    與被收養人間確有收養之合意，有前開證據在卷可憑，復經
    收養人之共同代理人丁文惠及被收養人生母於本院100年11
    月16日訊問時到庭陳明收養及出養之意願可據。
  (二)本院又囑託財團法人中華民國兒童福利聯盟文教基金會派員
    就被收養人及其生母部分進行訪視，其訪視結果略以：1.出
    養人現況：被收養人生母現年26歲，待業中，考量自己的經
    濟能力無法負擔，且無適切之親職教養能力，家人亦無協助
    能力、意願，評估家庭支持系統薄弱，而被收養人生母亦有
    其他交往對象，希望給予孩子適當之成長環境，因此決定出
    養。2.被收養人現況：被收養人目前6歲2個月，於99年1月
    28日便安置於寄養家庭，生活狀況穩定，雖寄養家庭照顧品
    質良好，但被收養人因於原生家庭中未受到妥善照顧與教導
    而有發展遲緩問題，目前已過黃金學習期，無法跟上同儕發
    展。3.國內出養可行性：被收養人由兒福聯盟協助出養，進
    行兩次配對仍無合適之收養人，且兒盟會內目前尚在評估階
    段之夫妻，亦無收養人可接受被收養人。4.出養必要性；被
    收養人生母無法提供被收養人適切之照顧，而於兒福聯盟之
    協助下，被收養人已媒合瑞典收養人夫妻，考量兒童之最佳
    利益，評估本案有出養必要性等語，此有該基金會100年11
    月16日兒盟訪字第1000322號函暨所附之收出養事件家庭訪
    視報告在卷可稽。
  (三)另據收養人所提出之收養家庭訪視報告內容略以：收養人夫
    妻無法藉由自然受孕之方式為人父母，他們的兒子菲利浦（
    出生於西元2004年）是試管嬰兒，而另一個兒子奧利佛（出
    生於西元2006年）則是收養而來，他們現在希望再收養另一
    個孩子或一對手足；收養人夫妻是一個合法瑞典收養機構之
    會員，他們期待此機構能協助他們找到收養童，莉娜與安德
    分別是44歲和46歲，西元2001年結婚時，他們在一起已經12
    年了，他們的公寓座落在Stockholm中區的南邊，共有4個房
    間，他們住的地段非常適合有幼小孩童的家庭，因為那邊有
    著寬闊的遊戲空間，住家附近就有綠地，有幼小孩童的家庭
    可輕易找到合適的遊樂設施；莉娜與安德都有穩定收入，他
    們之稅前月收入總和為55,000克朗（即8,690美金），有足
    夠能力進行儲蓄，同時負擔第3個孩子之生活所需；且收養
    人夫妻交友狀況良好，家訪過程中，發現收養人夫妻很真誠
    、友善且好相處，此外，亦見到他們的兒子，菲利浦是個滿
    臉笑容又率直之孩子，奧利佛的適應狀況極佳，而家人也同
    等地接納奧利佛，奧利佛和菲利浦一樣都是帶著笑容又很開
    朗正面，他的心智及動作都符合其年齡；考量所有方面，認
    為收養人夫妻之個人特質及物質資源都足以收養一名孩童或
    一對手足，因此建議核發給他們收養一名孩童或一對手足之
    收養資格，推薦人也同意收養人很適合為人父母，並支持此
    對夫妻得到收養一名孩童或一對手足之新收養許可等語，此
    有聲請人提出之收養家庭訪視報告及補充資料在卷可按。
五、本院審酌收養人夫婦在身體、家庭及經濟狀況各方面均適合
    收養，足以對被收養人為妥善之照顧。而被收養人之原生家
    庭顯然無法提供健全之成長環境教養被收養人。又本件收養
    並不具有民法第1079條之4、之5所定無效或得撤銷之原因，
    且符合瑞典國法規，是上開收養關係業已合法成立。執此，
    本院綜合上情並參考前揭訪視報告之評估與建議，依被收養
    人最佳利益考量，並斟酌被收養人之生活扶養、身心健全發
    展及倫理道德之培養，又為提供被收養人安全、關愛之生活
    教養環境，足認本件收養已符合被收養人之最佳利益，依法
    應予認可，並溯及於100年8月19日簽訂收養書面契約時發生
    效力。
六、依非訟事件法第21條第1 項前段、第23條，民事訴訟法第85
    條第1項前段，裁定如主文。
中    華    民    國   100    年    12    月    26    日
                  家事法庭  司法事務官  蔡伊萍
以上正本係照原本作成。
如不服本件裁定，得於裁定書送達之翌日起10日內，以書狀敘述
理由，向本院提起抗告，並應繳納抗告費新台幣1000元。
中    華    民    國   100    年    12    月    26    日
                                書記官  江美琪